【裁判字號】    89,重訴,1058
【裁判日期】    891031
【裁判案由】    損害賠償
【裁判全文】
臺灣臺北地方法院民事判決  八十九年重訴字第一○五八號
    原      告  甲○○
    被      告  乙○○
                        現應.
右當事人間請求損害賠償事件，由刑事庭移送前來，本院判決如左：
    主    文
被告應給付原告新台幣捌佰捌拾柒萬玖仟陸佰玖拾肆元及自民國八十九年三月一日起
至清償日止，按年息百分之五計算之利息。
原告其餘之訴駁回。
訴訟費用由被告負擔。
    事    實
甲、原告方面：
一、聲明：被告應給付原告新台幣（下同）一千四百六十一萬一千五百十九元，及自
    起訴狀繕本送達之翌日即民國八十九年三月一日起至清償日止，按年息百分之五
    計算之利息。
二、陳述：
（一）被告於八十八年十一月二十三日晚上十一時許，騎乘機車行駛於快車道上，適
      逢原告駕駛營業小客車載客行經該處，見狀乃鳴按一聲喇叭，詎被告為此心生
      不滿，乃趁原告停候紅綠燈時，將原告強行拖出車外，朝原告頭部揮擊，致原
      告倒地昏厥時又朝原告身體多處揮擊，導致原告左眼失明、鼻骨骨折、左眼眼
      窗後內側骨折、左眼、額部撕裂傷等多處傷害。上開被告傷害案件，業經刑事
      判決被告有罪確定在案。
（二）原告受傷後，即在台安醫院急診，後轉至仁愛醫院診治，醫療費用共支出七萬
      七千二百八十七元。又原告係駕駛營業小客車為業，經此重傷已喪失原工作能
      力，而由於左眼機能完全喪失，工作有其限制，原告係六十年次，原每月薪資
      四萬二千四百七十八元，依據健保勞保最低薪資一萬六千五百元，減少工作能
      力為二萬五千九百七十八元，工作至六十五歲，還有三十七年，依民法第一百
      九十三條規定，自得向被告請求減少勞動能力損害賠償一千一百五十三萬四千
      二百三十二元（原每月薪資－勞保最低薪資＝每月減少之勞動能力×３７年×
      １２月＝減少勞動薪資總額，計算方式：42,478-16,500=25,978×37×12=11,
       534,232）。再由於左眼機能完全喪失，鼻骨骨折及左額眉等撕裂傷，造成破
      相，而原告又正直年輕歲月，原有一女友已論及婚嫁，經此重傷，對方怕原告
      因此重傷導致工作難尋，以及生活堪慮，故而離去。又原告受此嚴重創傷，身
      心蒙受極大痛苦，又需面臨生活壓力及生活上的適應，並對未來之恐懼及身體
      之不適等所帶來之傷害，是正常人所無法體會的，也是無法用金錢來彌補的，
      則依民法第一百九十五條規定，亦得向被告請求非財產上損害賠償金額三百萬
      元之慰撫金。
三、證據：提出台安醫院及仁愛醫院醫療收據影本十七紙、台北市汽車駕駛員職業工
    會函影本一紙、台灣台北地方法院檢察署檢察官起訴書影本一份為證。
乙、被告方面：
    被告未於言詞辯論期日到場，亦未提出書狀作何聲明或陳述。
丙、本院依職權調閱本院八十九年度訴字第二五○號刑事卷宗。
    理    由
甲、程序方面：本件被告經合法通知，未於言詞辯論期日到場，核無民事訴訟法第三
    百八十六條所列各款情形，爰依原告之聲請，由其一造辯論而為判決。
乙、實體方面：
  一、本件原告主張被告於八十八年十一月二十三日晚上十一時許，騎乘機車行駛於
      快車道上，適逢原告駕駛營業小客車載客行經該處，見狀乃鳴按一聲喇叭，詎
      被告為此心生不滿，乃趁原告停候紅綠燈時，將原告強行拖出車外，手持球棒
      朝原告頭部、臉部及身體各處揮擊，致使原告左眼失明、鼻骨骨折、左眼眼窗
      後內側骨折、左眼、額部撕裂傷等傷害，刑事部分業經本院八十九年度訴字第
      二五○號對被告以重傷罪判處有期徒刑確定在案之事實，業據其提出診斷證明
      書、台北市汽車駕駛員職業工會函、台灣台北地方法院檢察署檢察官八十九年
      度訴字第二五○號起訴書等件為證，復經本院調閱本院八十九年度訴字第二五
      ○號刑事卷宗查明屬實，被告既未到場爭執，復未提出書狀答辯以供本院斟酌
      ，堪信原告之主張為真實。
  二、按因故意或過失，不法侵害他人之權利者，負損害賠償責任，民法第一百八十
      四條第一項前段定有明文。不法侵害他人之身體或健康者，對於被害人因此喪
      失或減少勞動能力，或增加生活上之需要時，應負損害賠償責任。不法侵害他
      人身體、健康者，被害人雖非財產上之損害，亦得請求賠償相當之金額，為同
      法第一百九十三條第一項、第一百九十五條第一項前段定有明文。又因侵權行
      為所發生損害賠償之債，須損害之發生與侵權行為間有相當因果關係始能成立
      ，所謂相當因果關係，係以行為人之行為所造成的客觀存在事實，為觀察的基
      礎，並就此客觀存在事實，依吾人智識經驗判斷，通均有發生同樣損害結果之
      可能者，該行為人之行為與損害之間，即有因果關係（最高法院七十六年度台
      上字第一五八號判例意旨參照）。本件被告持球棒朝原告頭部、臉部及身體各
      處揮擊，致原告受有左眼失明、鼻骨骨折、左眼眼窗後內側骨折、左眼、額部
      撕裂傷等傷害，乃故意不法侵害原告之身體，原告自得就其所受傷害，請求被
      告賠償。茲就原告請求被告賠償醫療費用、減少勞動能力及精神上之損害，有
      無理由，逐項審究如左：
  （一）醫療費用部分：原告主張其因本件侵權行為受有前述傷害，因而支出醫療費
        七萬七千二百八十七元乙節，業據其提出台安醫院及台北市立仁愛醫院醫療
        費用收據影本十七紙為證，查依原告所受傷害及各收據載明治療費別，自屬
        治療上之必要費用，自應由被告賠償原告。
  （二）勞動能力減少部分：原告主張其遭被告擊傷致左眼失明，此後該機能永久受
        損不能回復，勞動能力已然減少，請求給付一千一百五十三萬四千二百三十
        二元之損害乙節，經本院就該部分向台北市立仁愛醫院查詢復原機率情形，
        ，該院函覆被告左眼目前無光覺並呈視神經萎縮，無復原之可能，有該院八
        十九年八月二十一日北市仁醫歷字第八九六○四九九七○○號函在卷可稽，
        堪認被告左眼失明已不能回復。則參酌勞工保險條例第五十三條附表之勞工
        殘廢給付標準表障害項目第十九項「身體障害之狀態：一目失明者、殘廢等
        級：第八級、給付標準：三六○日。」及各殘廢等級喪失或減少勞動能力比
        率表「殘廢等級第八級：喪失勞動能力程度百分之六十一、五二」，並斟酌
        原告年齡、職業、健康狀況及勞工保險條例規定請領老年給付之加保年資最
        高可至六十五歲等情，原告每月薪資所得額為四萬二千四百七十八元（有台
        北市汽車駕駛員職業工會函在卷可稽），依上開殘廢等級及減少勞動能力程
        度之方式計算，原告減少勞動能力之月損害額為二萬六千一百三十二元（42
        ,478 ×61.52﹪＝26,132，元以下四捨五入）；又原告係六十年五月一日生
        ，其於八十八年十一月二十三日受傷致左眼失明，計算至六十五歲，勞動年
        數為三十六年六月即四三八月，另依月別單列複式依霍夫曼扣除中間利息之
        係數表，四三八月其現值之係數為二四八點00000000（見曾隆興著
        現代損害賠償法論第六一一頁），則原告之勞動能力損害賠償為六百五十萬
        四千七百五十九元（26,132×248.00000000＝6,504,759，元以下四捨五入）
        ，原告未逾前開金額之請求，應予准許。
  （三）精神上損害賠償部分：原告主張因身體受傷致精神上受有痛苦，請求被告賠
        償精神上損害乙節。本院審酌原告受害時僅二十幾歲，值青春年華，遭受「
        靈魂之窗」左眼失明之嚴重傷害，不僅原有職業、生活遭受重大衝擊，且面
        臨前所未有之前途未卜、生活適應之驚恐、害怕之情，現在及將來長期所受
        之肉體及精神痛苦，誠屬難名，並斟酌兩造年齡、身分、地位及經濟能力，
        認為原告請求精神慰撫金三百萬元，尚屬公允。
      以上合計被告應賠償原告之金額為九百五十八萬二千零四十六元，惟查原告因
      本件被告犯罪行而被害另依犯罪被害人保護法請求補償金並獲賠七十萬零二千
      三百五十二元，為原告所自認，並有台灣台北地方法院檢察署八九年度補審字
      第八號犯罪被害人補償審議委員會決定書一份在卷可按，依該法第十二條規定
      此部分金額應予扣除，則被告應賠償原告之金額為八百八十七萬九千六百九十
      四元。
  四、綜上所述，原告因被告侵權行為，受有醫療費用、減少勞動能力及精神上損害
      ，共計八百八十七萬九千六百九十四元，依法得請求被告賠償。從而，原告本
      於民法侵權行為之規定，請求被告賠償八百八十七萬九千六百九十四元及自起
      訴狀繕本送達翌日即八十九年三月一日起至清償日止，按年息百分之五計算之
      利息，為有理由，應予准許；其餘逾此所為請求，即非有理，應予駁回。
丙、結論：本件原告之訴，為一部有理由，一部無理由，並依民事訴訟法第三百八十
    五條第一項前段、第七十九條但書，判決如主文。
中      華      民      國    八十九    年      十      月    三十一    日
                                            民事第二庭法      官  曾部倫
右為正本，係照原本作成。
如對本判決上訴，須於判決送達後廿日內向本院提出上訴狀。
中      華      民      國    八十九    年      十      月    三十一    日
                                                      法院書記官  柯月英


司法院資訊處製作；財團法人民間司法改革基金會備份。
